【裁判字號】    97,消債更,900
【裁判日期】    981130
【裁判案由】    更生事件
【裁判全文】
臺灣士林地方法院民事裁定           97年度消債更字第900號
聲  請  人
即  債務人  甲○○
上列當事人聲請更生事件，本院裁定如下：
    主  文
債務人甲○○自中華民國九十八年十一月三十日下午五時起開始
更生程序。
命司法事務官進行本件更生程序。
    理  由
一、按債務人與金融機構協商成立者，不得聲請更生或清算，但
    因不可歸責於己之事由，致履行顯有重大困難者，不在此限
    。本條例施行前，債務人依金融主管機關協調成立之中華民
    國銀行公會會員辦理消費金融案件無擔保債務協商機制與金
    融機構成立之協商，準用前項之規定，消費者債務清理條例
    第151 條第5 項、第6 項分別定有明文。次按，債務人不能
    清償債務或有不能清償之虞，且無擔保或無優先權之債務總
    額未逾新臺幣（下同）1,200 萬元者，於法院裁定開始清算
    程序或宣告破產前，得向法院聲請更生，觀諸消費者債務清
    理條例第3 條、第42條第1 項規定自明。又法院開始更生程
    序之裁定，應載明其年、月、日、時，並即時發生效力。法
    院開始更生或清算程序後，得命司法事務官進行更生或清算
    程序，必要時得選任律師、會計師或其他適當之自然人或法
    人一人為監督人或管理人，復為同條例第45條第1 項、第16
    條所明定。
二、聲請意旨略以：伊有不能清償債務之情事，前曾於民國95年
    間依照「中華民國銀行公會會員辦理消費金融案件無擔保債
    務協商機制」請求共同協商債務清償方案，並協商成立，協
    商條件為每月還款1 萬3,745 元。伊因教育水平不高，尋找
    就業機會四處碰壁，經濟狀況極不穩定，惟伊除須負擔自身
    之支出外，尚須與配偶扶養其子，壓力極為沉重，該還款方
    案實非伊可承擔經濟能力範圍，只得向親友商量借貸支付協
    商機制應繳款項，終至不得已而毀諾。故伊係因不可歸責於
    己，致履行協商條件顯有重大困難。且伊無擔保或無優先權
    之債務總額未逾1,200 萬元，復未經法院裁定開始清算程序
    或宣告破產，爰向本院聲請更生等語。
三、經查，債務人所主張之上開事實，業據提出中華民國銀行公
    會會員辦理消費金融案件無擔保債務協商機制所簽立之協議
    書及無擔保債務還款計畫（見本院卷第11至13頁）、債務人
    全戶戶籍謄本（見本院卷第29至30頁）、財政部臺北市國稅
    局財產歸屬資料清單（見臺灣臺北地方法院97年度消債更字
    第974 號卷，下稱北院卷，第7 頁）、財政部臺北市國稅局
    95、96年度綜合所得稅各類所得資料清單（見北院卷第10至
    11頁）、財政部臺灣省北區國稅局97年度綜合所得稅各類所
    得資料清單（本院卷第54頁）、財團法人當事人綜合信用報
    告─債務清理條例前置協商專用債權人清冊（見北院卷第23
    頁背面）、財團法人金融聯合徵信中心當事人綜合信用報告
    （見本院卷第60至65頁）等為證，核閱屬實，堪認為真正。
    又債務人以擔任臨時工維生，收入並不穩定，每月平均收入
    約2 萬6,000 元。以內政部公布98年度臺北縣最低生活費為
    1 萬792 元觀之，上開收入扣除每月協商金額後，約餘1 萬
    2,255 元，顯不足支付債務人個人必要生活費及扶養其3歲
    幼子之費用。準此以觀，債務人主張其有不可歸責於己之事
    由，致履行協商條件顯有困難，堪認為真實。復查，債務人
    無同條例第6 條第3 項、第8 條或第46條各款所定駁回更生
    聲請之事由存在，則債務人聲請更生，應屬有據，揆諸首開
    說明，應予開始更生程序，並命司法事務官進行本件更生程
    序。
四、爰裁定如主文。
中    華    民    國    98    年    11    月    30    日
                  民事第二庭  法      官  王怡雯
上為正本係照原本作成。
本件不得抗告。
中    華    民    國    98    年    11    月    30    日
                              書  記  官  周嫣蘋


司法院資訊處製作；財團法人民間司法改革基金會備份。
